臺灣新竹地方法院刑事判決
110年度金訴字第65號
公  訴  人  臺灣新竹地方檢察署檢察官
被      告  郭鴻寶

                    籍設臺南市○○區○○路000巷0號(臺南  ○○○○○○○○)

上列被告因違反洗錢防制法等案件，經檢察官提起公訴（109年
度偵字第9607號），本院判決如下：
    主  文
郭鴻寶無罪。
    理  由
一、公訴意旨略以：被告郭鴻寶依其社會經驗，應有相當之智識
    程度，知悉金融機構帳戶之存摺、金融卡及提款密碼為個人
    信用之表徵，任何人均可自行到金融機構申請開立存款帳戶
    及申請金融卡，並無特別之窒礙，並可預見將帳戶金融卡及
    提款密碼等金融帳戶資料交付或提供他人使用，可能因此供
    不法份子用以詐欺或恐嚇他人將款項匯入後，再加以提領之
    用，以達到不法份子隱瞞資金流向及避免提款行為人身分曝
    光之目的，竟仍基於幫助恐嚇取財及幫助洗錢之不確定故意
    ，於民國109年3月16日前某時，在不詳地點，將其所申設之
    中國信託商業銀行帳號000000000000號帳戶（下稱中信銀行
    帳戶）之存摺、金融卡及密碼，以不詳方式交付予真實姓名
    年籍不詳之人使用。嗣該真實姓名年籍不詳之人取得上開帳
    戶後，即意圖為自己不法之所有，攔捕告訴人廖明冠所有之
    賽鴿後，於109年3月16日中午12時許，以手機門號00000000
    00號致電告訴人，恫稱：若要取回賽鴿，就要匯款贖金新臺
    幣（下同）1萬5,100元至上開中信銀行帳戶等語，致告訴人
    陷於錯誤，而於109年3月16日下午3時4分許，匯款1萬5,100
    元至被告申辦之中信銀行帳戶，旋遭人提領一空。嗣告訴人
    發現賽鴿仍未釋回，而報警處理，始悉上情。因認被告涉犯
    刑法第30條第1項前段、洗錢防制法第14條第1項之幫助洗錢
    罪嫌及刑法第30條第1項前段、第346條第1項之幫助恐嚇取
    財罪嫌。
二、按犯罪事實應依證據認定之，無證據不得認定犯罪事實；不
    能證明被告犯罪者，應諭知無罪之判決，刑事訴訟法第154
    條第2項、第301條第1項分別定有明文。次按事實之認定，
    應憑證據，如未能發現相當證據，或證據不足以證明，自不
    能以推測或擬制之方法，以為裁判基礎。且刑事訴訟上證明
    之資料，無論其為直接證據或間接證據，均須達於通常一般
    人均不致於有所懷疑，而得確信其為真實之程度，始得據為
    有罪之認定，若其關於被告是否犯罪之證明未能達此程度，
    而有合理性懷疑之存在，致使無從形成有罪之確信，根據「
    罪證有疑，利於被告」之證據法則，即不得遽為不利於被告
    之認定。又按檢察官就被告犯罪事實，應負舉證責任，並指
    出證明之方法，刑事訴訟法第161條第1項定有明文。因此，
    檢察官對於起訴之犯罪事實，應負提出證據及說服之實質舉
    證責任。倘其所提出之證據，不足為被告有罪之積極證明，
    或其指出證明之方法，無從說服法院以形成被告有罪之心證
    ，基於無罪推定之原則，自應為被告無罪判決之諭知（最高
    法院40年台上字第86號、76年台上字第4986號、92年台上字
    第128號判例意旨參照）。
三、公訴意旨認被告涉犯前揭幫助恐嚇取財及幫助洗錢等罪嫌，
    無非係以被告於偵查中之供述、告訴人於警詢時之指述、被
    告之中信銀行帳戶開戶資料、國民身分證正反面影本、交易
    明細、告訴人提供之手機通聯記錄翻拍照片、匯款紀錄翻拍
    照片、中國信託商業銀行股份有限公司109年9月22日中信銀
    字第109224839235004號函附監視器錄影光碟、臺灣新竹地
    方檢察署勘驗筆錄等為其主要論據。
四、訊據被告固自承上開中信銀行帳戶係其本人所申辦乙情，然
    堅詞否認有何幫助恐嚇取財及幫助洗錢犯行，辯稱：我確實
    沒有把帳戶提供給別人，起訴書記載的犯案時間我已經在監
    執行，時間上有衝突，而且我入監之前，自己還有使用上開
    中信銀行帳戶，我在桃園地檢署有109年度偵字第1476號、1
    09年度毒偵字第284號案件，在108年10月3日施用那一天被
    警察搜索，直接發監執行，當時我沒有把帳戶帶走，都留在
    青山二街那裡，我被抓之前都住在青山二街，那邊算是好多
    人施用毒品的聚集點，我的帳戶應該是被去那邊的人拿去使
    用，我有把密碼用一張小紙條夾在金融卡後面，因為我被通
    緝，去超商提款容易遇到警方盤檢，所以會請人家幫我存錢
    、領錢、轉帳，我們那邊都是有吃藥（指施用毒品）的人，
    很多人都被通缉，所以我們會將密碼及提款卡交給別人請別
    人幫忙提款，以避免被查緝，生活經驗跟一般人不同等語。
    經查：
(一)上開中信銀行帳號000000000000號帳戶係被告所申辦乙情，
    為被告所自承，且有該帳戶之開戶資料（見新北地檢偵卷第
    10頁）附卷可憑。而告訴人於109年3月16日中午12時許，遭
    不詳之人以前揭方式恐嚇取財，而匯款1萬5,100元至被告上
    開中信銀行帳戶內，並旋遭某真實姓名年籍不詳男子持金融
    卡以現金提領等情，亦據告訴人於警詢時指述明確（見新北
    地檢偵卷第7-8頁），且有告訴人提供之手機通聯記錄翻拍
    照片及匯款紀錄翻拍照片、新北市政府警察局蘆洲分局集賢
    派出所受理刑事案件報案三聯單及受理各類案件紀錄表（見
    新北地檢偵卷第14-18頁）、被告上開帳戶之交易明細（見
    新北地檢偵卷第12-13頁）、中國信託商業銀行股份有限公
    司109年9月22日中信銀字第109224839235004號函所檢送ATM
    監視器錄影光碟及臺灣新竹地方檢察署勘驗該光碟影像之勘
    驗筆錄（見新竹地檢偵卷第26-29頁）在卷可佐。是被告所
    申辦之上開中信銀行帳戶確有遭不詳之人不法利用作為向告
    訴人恐嚇取財收受及提領犯罪所得款項使用之事實，固堪認
    定。然上揭證據亦僅足以證明及此，尚不能據以推斷被告有
    基於幫助恐嚇取財及幫助洗錢之不確定故意，而將上開帳戶
    之存摺、金融卡及密碼交付不詳之人作為前揭收受及提領犯
    罪所得使用之情事。
(二)查被告自107年4月3日起經數司法機關先後發布通緝，迄於1
    08年10月3日13時許，在桃園市○○區○○○路000巷00號為警執
    行搜索查獲，並於108年10月4日入法務部○○○○○○○執行，嗣
    於108年10月28日移入法務部○○○○○○○執行迄今等情，有臺灣
    桃園地方法院109年度審簡字第710號刑事簡易判決（起訴案
    號：109年度偵字第1476號、109年度毒偵字第284號）、臺
    灣高等法院被告前案紀錄表、被告矯正簡表（見本院卷第67
    -73頁、第249-277頁、新竹地檢偵卷第18頁正反面）在卷可
    考。是被告辯稱其因另案為警執行搜索後，即發監執行，本
    案告訴人遭恐嚇取財而匯款至其帳戶之時間點，其已在監執
    行中等節，核與事實相符，自可採信。
(三)復觀之卷附中國信託商業銀行股份有限公司110年5月5日中
    信銀字第110224839115260號函所檢送被告上開帳戶自108年
    1月1日起至109年12月30日止之存款交易明細（見本院卷第8
    1-154頁），可知於108年10月4日被告入監前，該帳戶有甚
    為頻繁之使用紀錄，以108年9月份為例，該月份之交易筆數
    多達270餘筆，幾乎每天或間隔1天、至多間隔2天即有使用
    該帳戶之紀錄。再參以被告本人於108年9月16日曾申請該帳
    戶存摺掛失止付暨補領新摺，此有中國信託商業銀行股份有
    限公司110年5月26日中信銀字第110224839137464號函所檢
    送被告上開帳戶之各項申請、掛失止付、更換、查詢暨終止
    使用申請書影本附卷可按（見本院卷第185-187頁），而該
    帳戶於被告補摺後每天均有多筆交易紀錄，於108年10月3日
    被告遭搜索前之最後交易日期為108年10月1日，當日尚有2
    筆使用存款機存款及3筆使用行動網路銀行轉帳支出之紀錄
    ，而自108年10月4日被告入監後，該帳戶即長達4個月無交
    易紀錄，直至109年2月3日始有存入1元，註記為「蝦皮購物
    貨款」之紀錄，之後再相隔1個多月後，始有本案告訴人於1
    09年3月16日匯入1萬5,100元，並於同日以ATM提領之紀錄等
    情，有前揭存款交易明細可查。由上開帳戶使用情形以觀，
    該帳戶直到被告遭搜索、入監前的2、3天，仍有頻繁之交易
    紀錄，被告一入監後，即完全無交易紀錄長達4個月，此核
    與被告辯稱其到入監前都還有使用該帳戶乙情，尚稱相符，
    且應係因被告入監人身自由受限制之故，而未能再使用該帳
    戶。
(四)參以被告於108年10月3日係遭警方搜索而查緝到案，其對此
    突如其來之情況當無可能事先知悉，則於此突發狀況下，被
    告辯稱其當時並未將上開帳戶之存摺、金融卡帶走，而將之
    遺留在被查獲地點，尚非悖於情理，並非不可採信。又被告
    自107年4月3日起即陸續遭數司法機關發布通緝，已如前述
    ，則被告辯稱其為避免外出提款遭警盤查致通緝犯身分曝光
    ，會委託他人幫忙提款，且為避免對方忘記密碼，故會將密
    碼寫在紙張上與金融卡放在一起等節，以被告當時被通緝中
    ，當會盡量避免出現在容易被警方盤查場所，以免被查緝之
    特殊情況而言，尚稱合於情理，自不能以一般人為避免遭盜
    用風險，當會將金融卡與密碼分開保管之生活經驗同等衡量
    ，而遽認被告所辯不可採信。
(五)又依據被告上開帳戶之存款交易明細所示，被告於108年10
    月4日入監前最後一次使用該帳戶係於108年10月1日15時39
    分，以行動網路銀行轉帳支出1,200元，而被告於108年10月
    3日13時許遭警方搜索查緝後，即於翌日發監執行，其在人
    身自由受拘束情況下，應無從交付上開帳戶資料予他人使用
    ，是被告倘有起訴書所指將該帳戶之存摺、金融卡及密碼交
    付他人作為犯罪使用，其交付時間應係介於108年10月1日15
    時39分其最後一次使用該帳戶後，至同年月3日13時許遭搜
    索查緝前之間，惟衡之常情，犯罪集團成員於收購、租用或
    以其他方法取得他人金融帳戶後，若長期保管恐徒增遭帳戶
    所有人掛失而無法使用之風險，故通常於取得他人帳戶後之
    短時間內，即會用以作為實行犯罪之人頭帳戶使用，而本案
    告訴人遭恐嚇取財之時間係109年3月16日，距被告上揭可能
    交付帳戶資料之時間已相隔超過5個月之久，若被告真有交
    付上開帳戶之存摺、金融卡及密碼予犯罪集團，犯罪集團有
    何理由長期保管該帳戶達5個月後始將之作為犯罪人頭帳戶
    使用？此實甚悖於常情。且由前述被告一入監後，上開帳戶
    即完全無交易紀錄長達4個月之情形觀之，概可推論犯罪集
    團應係於被告在監執行期間，始取得被告上開帳戶之資料較
    為合理。惟本案並無任何證據足證被告於在監執行期間，有
    透過任何方式授意指示他人將上開帳戶資料交付犯罪集團使
    用，自亦無從為不利於被告之認定。
五、綜上所述，被告前揭所辯尚非不可採信，是本件自不能排除
    被告遭搜索查緝而入監後，因其上開帳戶之存摺、金融卡仍
    遺留在查獲處，之後在其不知情之狀況下，遭在該處出入之
    人取走而非法處置或利用之可能性。本案檢察官所舉之證據
    及現有卷證資料，僅足以證明告訴人確有遭不詳之人恐嚇取
    財而匯款至被告上開帳戶內並旋遭提領之事實，然尚未達於
    通常一般之人均無合理懷疑，而得確信被告有起訴書所指將
    上開帳戶資料交付他人作為犯罪使用之幫助恐嚇取財及幫助
    洗錢犯行。此外，復查無其他積極證據足資證明被告確有起
    訴書所指之前揭犯行，本案既存有合理懷疑，而致本院無法
    形成被告有罪之確切心證，自屬不能證明被告犯罪，揆諸前
    開說明，本件自應諭知被告無罪之判決。
據上論斷，應依刑事訴訟法第301條第1項，判決如主文。
本案經檢察官葉子誠提起公訴，由檢察官陳中順到庭執行職務。
中　　華　　民　　國　　110 　年　　9 　　月　　13　　日
                  刑事第八庭  審判長法  官  廖素琪      
　　　　　　　　　                  法  官  林哲瑜 
　　　　　　　　　　　　　　　　　　法  官  潘韋廷
以上正本證明與原本無異。
如不服本判決應於收受本判決後20日內向本院提出上訴書狀，上
訴書狀應敘述具體理由。上訴書狀未敘述上訴理由者，應於上訴
期間屆滿後20日內補提理由書狀於本院(均須按他造當事人之人
數附繕本 )「切勿逕送上級法院」。 
告訴人或被害人如對於本判決不服者，應具備理由請求檢察官上
訴，其上訴期間之計算係以檢察官收受判決正本之日期為準。
中　　華　　民　　國　　110 　年　　9 　　月　　13　　日
                                    書記官  田宜芳